【裁判字號】    92,訴,44
【裁判日期】    920331
【裁判案由】    強盜等
【裁判全文】
臺灣臺南地方法院刑事判決                            九十二年度訴字第四四號
    公  訴  人  臺灣台南地方法院檢察署檢察官
    被      告  甲○○
    選任辯護人  蘇正信律師
                蔡進欽律師
                蔡弘琳律師
右列被告因強盜等案件，經檢察官提起公訴（九十一年度偵字第一一八九六號、九十
一年度偵字第一一九一六號），本院判決如左：
    主  文
甲○○結夥三人以上、攜帶兇器竊盜，處有期徒刑捌月。
    事  實
一、甲○○與乙○○（另為台灣台南地方法院檢察署檢察官偵查中）、綽號「阿源」
    之不詳姓名成年男子共同基於意圖為自己不法所有之犯意聯絡，於九十一年九月
    十二日十時十五分許，進入台南市○○路○段二七九號丙○○所經營之極速天堂
    網咖店內，由綽號「阿源」之男子在一樓把風，乙○○則持客觀上可供兇器使用
    ，非其所有之螺絲起子一支，竊取丙○○所有置放於二樓之電腦硬碟及中央處理
    器等組件（記憶體二五六ＭＢ三十八支、四十ＧＢ硬碟三十七個、賽揚ＣＰＵ一
    ‧二ＧＢ二十八個、ＣＰＵＡＭＤ一‧二ＧＢ六個、賽揚ＣＰＵ六００ＭＢ四個
    ），再交由甲○○將上開竊得之電腦零組件攜至三人所共乘之七Ｍ—三一二七號
    自小客車上，經乙○○將上開竊得之電腦零組件予以變賣，得款新台幣（以下同
    ）四萬餘元，甲○○則分得二千元。嗣因丙○○向警局報案，經警於同年十一月
    十一日十五時五十分許，在高雄市○○區○○路八十八號前拘提甲○○到案而查
    知上情。
二、案經丙○○告訴台南市警察局第一分局報告台灣台南地方法院檢察署檢察官偵查
    起訴。
    理  由
一、右揭事實，業據被告甲○○於警訊、偵訊及本院調查、審理中坦承不諱，核與同
    案被告乙○○及告訴人丙○○供述及指訴情節相符，並有內政部警政署刑事警察
    局鑑驗報告、翻拍照片七幀在卷可佐，被告甲○○自白與事實相符，應堪採信。
    本件事證已臻明確，被告甲○○犯行洵堪認定，應依法論科。
二、查同案被告乙○○所使用之螺絲起子雖未扣案，然該把螺絲起子長度約十公分之
    事實，業據同案被告乙○○自稱在卷，且該把螺絲起子既能拆解電腦組裝零件，
    足見其尖端鋒利，在客觀上足以對人之生命、身體、安全構成威脅，自屬兇器無
    疑。又按刑法上所謂結夥三人以上係指有共同犯罪之故意，結為一夥而言。把風
    行為，在排除犯罪障礙，助成犯罪之實現，在合同意思範圍內分擔犯罪行為之一
    部，故亦係共同正犯而應計入結夥之內。核被告甲○○所為，係犯刑法第三百二
    十一條第一項第四款、第三款之結夥三人以上、攜帶兇器竊盜罪。公訴意旨雖未
    引用刑法第三百二十一條第四款之罪，惟起訴書犯罪事實欄中業已敘述被告三人
    結夥竊盜之事實，僅屬法條之漏引，附此敘明。被告甲○○、乙○○及綽號「阿
    源」之男子間，就上開竊盜犯行，有犯意之聯絡及行為之分擔，為共同正犯。公
    訴意旨另以被告甲○○於竊盜得手後，經告訴人丙○○發現，追上前去、被告甲○○隨即上車，丙○○隨即擋在車前並要求停車，詎被告甲○○見狀為防護贓物
    、脫免逮捕，竟猛踩油門，衝撞告訴人丙○○後，加速逃逸，致告訴人丙○○受
    有右脛骨骨折與後十字韌帶拉扯性骨折等傷害，而認被告甲○○係犯刑法第三百
    三十條第一項攜帶兇器強盜罪、同法第二百七十七條第一項之傷害罪等語。訊據
    被告甲○○堅決否認涉有前開攜帶兇器強盜罪及傷害罪嫌，辯稱：當天係乙○○
    開車，伊坐在右前座，告訴人突然由車前左邊衝出來，乙○○即開車衝撞告訴人
    ，當時伊並不知道乙○○會開車衝撞告訴人等語。按共犯之成立，以共同實施犯
    罪行為者外，其就他人之行為負共同之責者，以有意思聯絡為要件，若事前並未
    合謀，實施犯罪行為之際，又係出於行為者獨立之意思，即不負共犯之責；又按
    共同正犯之所以應對其他共同正犯所實施之行為負其全部責任者，以就其行為有
    犯意之聯絡為限，若他犯所實施之行為，超越原計畫之範圍，而為其所難遇見者
    ，則僅應就其所知之程度，另負責任，未可概以共同正犯論，最高法院分別著有
    十九年上字第六九四號、五十年台上字第一０六０號判例可資參照。經查：本院
    經質之同案被告乙○○，其到庭供稱：「（問：你、甲○○、綽號阿源離開網咖
    時，有無發生事故？）離開時我和甲○○就上車，是由我開車，就有人從左邊跑
    過來，我就趕快閃過他，但好像有輾過他」、「（問：是甲○○叫你開車撞傷被
    害人？）不是」等語（詳本院九十二年三月十七日審判筆錄），足見同案被告乙○○開車衝撞被害人係因盜行敗露臨時起意所為，自難認被告甲○○與同案被告
    乙○○間，就上開開車衝撞被害人之犯行，有犯意之聯絡及行為之分擔，從而，
    公訴人認被告係犯刑法第三百三十條第一項之攜帶兇器強盜罪，尚有未洽，惟因
    竊盜與攜帶兇器強盜罪之罪質雖有不同，然其基本社會事實即竊盜基本事實仍屬
    相同，自應變更其起訴法條，惟蒞庭之公訴檢察官已變更起訴法條如上，自無庸
    再予變更起訴法條。爰審酌被告甲○○年輕力壯，竟不思以正常管道賺取金錢，
    而竊取他人之物品、暨其犯罪動機、目的、行竊時之分工情形、獲得之利益、對
    被害人所生之危害、尚未與被害人達成和解、犯罪後尚能坦承犯行等一切情狀，
    量處如主文所示之刑。又未扣案之螺絲起子一支雖係同案被告乙○○用以行竊之
    工具，然並非同案被告乙○○所有之物，業據同案被告乙○○供明在卷（詳上開
    審判筆錄），爰不另行諭知沒收，附此敘明。
據上論斷，應依刑事訴訟法第二百九十九條第一項前段、刑法第二十八條、第三百二
十一條第一項第四款、第三款，判決如主文。
本案經檢察官陳本良到庭執行職務。
中      華      民      國    九十二    年      三      月    三十一    日
                                       臺灣臺南地方法院刑事第二庭
                                           法  官  鄭燕璘
右正本證明與原本無異。
如不服本判決，應於判決送達後十日內，向本院提出上訴狀。
                                           書記官  陳淑貞
中      華      民      國    九十二    年      三      月    三十一    日
附錄本判決論罪科刑依據之法條：
刑法第三百二十一條第一項第三款、第四款：
  犯竊盜罪而有左列情形之一者，處六月以上五年以下有期徒刑：
  三、攜帶兇器而犯之者。
  四、結夥三人以上而犯之。


司法院資訊處製作；財團法人民間司法改革基金會備份。
